【裁判字號】    99,訴,200
【裁判日期】    990416
【裁判案由】    毒品危害防制條例
【裁判全文】
臺灣板橋地方法院刑事判決              99年度訴字第200 號
公  訴  人  臺灣板橋地方法院檢察署檢察官
被      告  甲○○
上列被告因違反毒品危害防制條例案件，經檢察官提起公訴（98
年度毒偵字第8877號），被告於本院準備程序進行中，就被訴犯
罪事實為有罪之陳述，本院告知簡式審判程序之旨，並聽取其與
公訴人之意見後，經合議庭裁定由受命法官獨任進行簡式審判程
序審理後，判決如下：
    主  文
甲○○施用第一級毒品，累犯，處有期徒刑捌月，扣案之第一級
毒品海洛因殘渣袋壹個，沒收銷燬之，扣案之注射針筒貳支，均
沒收；又施用第二級毒品，累犯，處有期徒刑伍月，扣案之第二
級毒品甲基安非他命貳小包（驗餘淨重合計零點伍肆伍捌公克）
，沒收銷燬之，扣案之包裝該甲基安非他命之塑膠袋貳只、玻璃
球吸食器壹個及藥鏟壹支，均沒收。應執行有期徒刑拾壹月，扣
案之第一級毒品海洛因殘渣袋壹個及第二級毒品甲基安非他命貳
小包（驗餘淨重合計零點伍肆伍捌公克），均沒收銷燬之，扣案
之注射針筒貳支、包裝該甲基安非他命之塑膠袋貳只、玻璃球吸
食器壹個及藥鏟壹支，均沒收。
    事  實
一、甲○○有下列之前科紀錄：
(一)、於民國87年間因施用毒品案件，經本院以87年度毒聲字第17
    05號刑事裁定送觀察、勒戒後，認無繼續施用毒品之傾向而
    於87年9 月21日執行完畢釋放出所，並由板橋地方法院檢察
    署（下稱板橋地檢署）檢察官以87年度偵字第19263 號為不
    起訴處分確定。
(二)、復於88年因施用毒品案件，經本院以88年度毒聲字第5178號
    裁定送勒戒處所觀察、勒戒後，認無繼續施用毒品之傾向，
    由板橋地檢署檢察官以88年度偵字第12730 號為不起訴處分
    確定。
(三)、又於89年間因施用毒品案件，除依本院裁定送觀察、勒戒後
    ，認有繼續施用毒品之傾向，經本院以89年度毒聲字第5070
    號裁定令入戒治處所施以強制戒治，嗣其因強制戒治成效經
    評定為合格，無繼續戒治之必要，經本院以90年度毒聲字第
    1220號裁定停止戒治，嗣於90年4 月3 日停止戒治，所餘戒
    治期付保護管束，惟於保護管束期間內，因違反保護管束應
    遵守事項情節重大，經本院再以90年度毒聲字第3308號裁定
    撤銷停止戒治，令入戒治處所施以強制戒治，而於91年3 月
    12日執行完畢外，並經本院以89年度重簡字第1441號刑事簡
    易判決處有期徒刑4 月，且得易科罰金確定。
(四)、另於89年間因犯妨害兵役條例案件，經本院以89年度訴字第
    1684號刑事判決處有期徒刑7月確定。
(五)、迨入監接續執行上開(三)及(四)罪刑，嗣於91年10月6 日因縮短
    刑期執畢出監。
(六)、於92年間因施用毒品案件，經本院以92年度簡字第4022號簡
    易判決處有期徒刑5 月，且得易科罰金確定，並於93年10月
    31日因徒刑執行完畢出監。
(七)、於94年間因施用毒品及竊盜等案件，分別經本院以94年度簡
    字第1791號刑事簡易判決處有期徒刑6 月，且得易科罰金確
    定，及臺灣高等法院以94年度上易字第872 號刑事判決處有
    期徒刑2 年確定，上開2 罪刑再經臺灣高等法院以94年度聲
    字第12 47 號刑事裁定定其應執行有期徒刑2 年5 月確定，
    嗣於96年4 月16日因縮短刑期假釋出監，假釋期間付保護管
    束，並於同年6 月22日保護管束期滿，假釋未經撤銷，未執
    行之刑以已執行完畢論。
(八)、於97年間因施用毒品案件，經本院分別以97年度簡字第3638
    號簡易判決處有期徒刑4 月，且得易科罰金確定，及以97年
    度訴字第1907號刑事判決處有期徒刑8 月，上訴後經臺灣高
    等法院以97年度上訴字第3955號刑事判決駁回上訴確定，上
    開2 罪刑再經本院以98年度聲字第406 號刑事裁定定應執行
    有期徒刑10月確定，嗣於98年7 月11日因徒刑執行完畢出監
    （於本案構成累犯）。
(九)、於98年間因施用毒品案件，經本院以98年度簡字第3389號刑
    事簡易判決處有期徒刑6 月，且得易科罰金，上訴後，經本
    院以98年度簡上字第937 號刑事判決駁回確定（尚未入監執
    行）。
(十)、於99年間因施用毒品案件，經本院分別以99年度簡字第2347
    號簡易判決處有期徒刑5 月，且得易科罰金（尚未確定），
    及以99訴字第199 號刑事判決處有期徒刑8 月及5 月，並定
    應執行有期徒刑11月（尚未確定）。
二、詎其仍不知悔改，竟於觀察、勒戒執行完畢釋放後5 年內已
    再犯施用毒品犯行被追訴處罰後，猶分別基於施用第一級毒
    品海洛因及施用第二級毒品甲基安非他命之犯意，於98年11
    月24日傍晚5 、6 時許，在臺北縣新莊市○○街26巷4 弄4
    號之3 住處，以將海洛因稀釋後放置在注射針筒注射靜脈之
    方式，施用海洛因1 次，及以將甲基安非他命置於電燈泡內
    燒烤使產生煙霧之方式，施用甲基安非他命1 次；嗣於同日
    晚間9 時5 分許，經其同意搜索，為警在上址查獲，並扣得
    其所有並供己施用之第二級毒品甲基安非他命（起訴書誤載
    為「安非他命」，茲予更正）2 小包（驗餘淨重合計0.5458
    公克）、玻璃球吸食器1 個、注射針筒2 支、殘渣袋1 個及
    藥鏟1 支等物，且經警採集其尿液送驗，結果呈海洛因代謝
    物之嗎啡及安非他命、甲基安非他命陽性反應，始查悉上情
    。
三、案經臺北縣政府警察局新莊分局報告臺灣板橋地方法院檢察
    署檢察官偵查起訴。
    理  由
壹、程序方面：本件被告甲○○所犯係死刑、無期徒刑、最輕本
    刑3 年以上有期徒刑以外之罪，其於準備程序就前揭被訴事
    實為有罪之陳述，經法官告知簡式審判程序之旨，並聽取其
    與公訴人之意見後，本院認無不得或不宜改依簡式審判程序
    進行之處，爰依刑事訴訟法第273 條之1 第1 項、第284 條
    之1 之規定，由本院合議庭裁定本件由受命法官獨任進行簡
    式審判程序，合先敘明。
貳、實體方面：
一、上開事實，業據被告迭於警詢、偵訊及本院訊問時自白不諱
    ，且被告於前開時間採集之尿液經送驗，結果呈海洛因代謝
    物之嗎啡及安非他命、甲基安非他命陽性反應乙節，此有台
    灣檢驗科技股份有限公司出具報告日期12/9/2009 報告編號
    UL/2009 /B0662之濫用藥物檢驗報告及臺北縣政府警察局新
    莊分局偵辦毒品案被移送人者姓名及代碼對照表各乙份（詳
    見偵查卷第25及58頁）在卷可稽；且扣案白色透明結晶2 袋
    經送鑑驗結果認：實稱毛重0.9960公克（含2 袋2 標籤），
    淨重0.5460公克，取樣0.0002公克，餘重0.5458公克，檢出
    甲基安非他命成分等情，此有交通部民用航空局航空醫務中
    心98年12月7 日航藥鑑字第0986122 號毒品鑑定書1 份（詳
    見偵查卷第57頁）附卷可證。又按海洛因經注射或吸入人體
    後，約80% 於24小時內自尿中排出，且尿液中能否驗出嗎啡
    陽性反應與其投與量、投與途徑、採尿時間、個人體質及檢
    測方法之靈敏度有關，國外曾有文獻報導注射6 毫克之海洛
    因鹽酸鹽，其代謝物嗎啡之平均可檢出時限約為26小時；另
    甲基安非他命經口服投與後約70% 於24小時內自尿中排出，
    約90% 於96小時內自尿中排出，由於甲基安非他命成分之檢
    出與其投與方式、投與量、個人體質、採尿時間與檢測儀器
    之精密度等諸多因素有關，因此僅憑尿液中呈安非他命陽性
    反應，並無法確實推算吸食時間距採集時間之長短，惟依上
    述資料推斷，最長可能不會超過4 日等情，業經行政院衛生
    署藥物食品檢驗局於81年9 月8 日以藥檢壹字第8114885 號
    、81年2 月8 日（81）藥檢壹字第001156號函示明確，則被
    告上開時間所採集之尿液送驗結果既有海洛因代謝物之嗎啡
    及安非他命、甲基安非他命之陽性反應，顯見被告在經警採
    尿時往前回溯26、96小時內之某時（惟應扣除為警查獲後至
    採尿時止人身自由受拘束期間），確有施用第一級毒品海洛
    因及第二級毒品甲基安非他命之犯行至明。故被告之自白核
    與事實相符，應堪予採信。是本案事證已臻明確，被告犯行
    洵堪認定，應予依法論科。
二、論罪科刑部分：
(一)、按施用毒品經觀察、勒戒或強制戒治執行完畢釋放後，5 年
    後再施用毒品，應適用毒品危害防制條例第20條第1 、2 項
    之規定，同條例第20條第3 項定有明文。又按於92年7 月9
    日新修正之毒品危害防制條例刪除二犯及三犯之規定，一改
    修法前繁雜之處遇程序，僅將施用毒品者簡化區分為初犯、
    再犯，並認施用毒品者係屬病患性犯人，以觀察、勒戒戒除
    其身癮，並以強制戒治去除其心癮。經觀察、勒戒或強制戒
    治執行完畢釋放後，若係5 年後再犯該條例第10條施用毒品
    罪者，與同條例第20條第1 項、第2 項關於「初犯」之處理
    方式相同，檢察官應先聲請法院裁定令被告入勒戒處所觀察
    、勒戒，並視有無繼續施用毒品傾向，決定應予釋放、為不
    起訴之處分，或應聲請法院裁定令入勒戒處所強制戒治；若
    係5 年內「再犯」同條例第10條施用毒品罪者，依同條例第
    23條第2 項規定，檢察官則應依法追訴。觀諸該條例第20條
    第3 項之修正理由：「觀察、勒戒或強制戒治5 年後再犯者
    ，顯見前所實施之觀察、勒戒或強制戒治已足以遮斷其施用
    毒品之癮，為期自新及協助其戒除毒癮，對此5 年後再犯者
    ，爰明定仍適用初犯之規定，先經觀察、勒戒、強制戒治之
    程序。」及同條例第23條第2 項之修正理由：「為配合簡化
    施用毒品犯之刑事處遇程序，並鑑於經觀察、勒戒或強制戒
    治執行完畢釋放後5 年內再犯者，其再犯率甚高，原據以實
    施之觀察、勒戒及強制戒治既已無法收其實效，自應施以刑
    事處遇。」顯然如施用毒品者係前經觀察、勒戒或強制戒治
    等治療程序執行完畢5 年後，始再施用毒品之「初犯」，因
    前所執行之觀察、勒戒或強制戒治已足收戒除毒癮之效，自
    應重新執行觀察、勒戒或強制戒治等治療程序，並於治療程
    序執行完畢後，由檢察官為不起訴處分，毋庸對之追訴處罰
    ；反之，在「再犯」之情形，因其先前所為治療程序顯未能
    收戒斷毒癮之效，且考量施用毒品者之再犯率偏高，乃簡化
    其刑事處遇程序，而逕予追訴處罰，不再施以治療程序。參
    酌上開立法理由，修正毒品危害防制條例就施用毒品者，祇
    於「初犯及5 年後再犯」二種情形，有其追訴條件之限制，
    即須於初犯經觀察、勒戒或強制戒治釋放後，5 年內均無施
    用毒品之行為，始能認其前所實施之觀察、勒戒或強制戒治
    已足遮斷毒癮，而得於5 年後再犯時，再予適用初犯之規定
    ，重行觀察、勒戒等程序。倘5 年內已經再犯，被依法追訴
    處罰，縱其第三次（或第三次以上）施用毒品之時間在初犯
    釋放5 年以後，即與「5 年後再犯」之情形有別，且因已於
    「5 年內再犯」，顯見其再犯率甚高，原實施觀察、勒戒或
    強制戒治，已無法收其實效，而無5 年戒斷期之存在，自無
    再經觀察、勒戒或強制戒治之必要，應由檢察官逕行起訴，
    始符新法修正之本旨，最高法院95年度臺上字第1071號、95
    年度臺非字第59號判決意旨可資參照。經查，被告有事實欄
    一(一)至(三)、(六)至(十)所示之施用毒品犯行科刑紀錄在案，此有
    臺灣高等法院被告前案紀錄表乙份在卷可稽，是被告於前揭
    觀察、勒戒執行完畢釋放後5 年以內已再犯施用毒品被依法
    追訴處罰如上所述，則揆諸前揭判決意旨，本件檢察官起訴
    被告施用第一、二級毒品，符合上開規定，合先敘明。
(二)、又按海洛因及甲基安非他命依毒品危害防制條例第2 條第2
    項第1 、2 款之規定，分別係屬第一、二級毒品，故核被告
    所為，係犯毒品危害防制條例第10條第1 項之施用第一級毒
    品罪及同條例第10條第2 項之施用第二級毒品罪。又被告持
    有海洛因、甲基安非他命分別係供己施用，則其持有之低度
    行為，為施用毒品之高度行為所吸收，均不另論罪。復被告
    所犯二罪之間，犯意各別，行為互殊，應予分論併罰。再查
    ，被告於97年間因施用毒品案件，經本院分別以97年度簡字
    第3638號簡易判決處有期徒刑4 月，且得易科罰金確定，及
    以97年度訴字第1907號刑事判決處有期徒刑8 月，上訴後經
    臺灣高等法院以97年度上訴字第3955號刑事判決駁回上訴確
    定，上開2 罪刑再經本院以98年度聲字第406 號刑事裁定定
    應執行有期徒刑10月確定，嗣於98年7 月11日因徒刑執行完
    畢出監在案，此有上開紀錄表可證，是其於受有期徒刑執行
    完畢後5 年內故意再犯有期徒刑以上之前開二罪，均為累犯
    ，各應依刑法第47條第1 項之規定，加重其刑。
(三)、爰審酌被告前有多次施用毒品之犯行，仍不知悔悟，故態復
    萌，再次施用毒品，無視於毒品對於自身健康之戕害及國家
    對於杜絕毒品犯罪之禁令，惟審酌被告犯後坦承犯行，態度
    尚佳，及施用毒品者均具有相當程度之生理成癮性及心理依
    賴性，戒除不易，且犯罪心態與一般刑事犯罪之本質不同，
    非難性較低等一切情狀，分別量處如主文所示之刑，並定應
    執行之刑，以資懲儆。
(四)、至扣案之甲基安非他命2 小包（驗餘淨重合計0.5458公克）
    及海洛因殘渣袋1 個（因量微而難以鑑驗），業經鑑驗屬實
    ，已如前述，且據被告供述甚明，均屬違禁物，不問是否屬
    於犯人與否，均應依毒品危害防制條例第18條第1 項前段規
    定，併予宣告沒收銷燬之。另扣案包裝該甲基安非他命之塑
    膠袋2 只、玻璃球吸食器1 個、注射針筒2 支及藥鏟1 支等
    物，均係被告所有並供其施用毒品之用乙節，業據被告供述
    明確，爰依刑法第38條第1 項第2 款之規定，均併予宣告沒
    收。
據上論斷，應依刑事訴訟法第273 條之1 第1 項、第299 條第1
項前段，毒品危害防制條例第10條第1 項、第2 項、第18條第1
項前段，刑法第11條前段、第47條第1 項、第51條第5 款、第38
條第1 項第2 款，判決如主文。
本案經檢察官黃致中到庭執行職務。
中    華    民    國    99    年    4     月    16    日
                  刑事第十四庭法  官  饒金鳳
以上正本證明與原本無異。
如不服本判決，應於判決送達後10日內，向本院提出上訴書狀，
且上訴書狀應敘述具體理由，而上訴書狀未敘述上訴理由者，應
於上訴期間（即自收受判決書之翌日起算10日）屆滿後20日內補
提理由書。
                              書記官  王春森
中    華    民    國    99    年    4     月    16    日
附錄本案論罪科刑之法律條文：
毒品危害防制條例第10條：
施用第一級毒品者，處6 月以上5 年以下有期徒刑。
施用第二級毒品者，處3 年以下有期徒刑。

司法院資訊處製作；財團法人民間司法改革基金會備份。
